【裁判字號】    98,交聲,427
【裁判日期】    981103
【裁判案由】    違反道路交通管理處罰條例聲明異議
【裁判全文】
臺灣新竹地方法院交通事件裁定         98年度交聲字第427號
移送機關即  交通部公路總局新竹區監理所新竹市監理站
原處分機關
異  議  人  甲○○
即受處分人
上列異議人因違反道路交通管理處罰條例案件，對於交通部公路
總局新竹區監理所新竹市監理站98年7月8日竹監新四字第裁51-A
00000000號所為之違反道路交通管理事件裁決處分，聲明異議，
本院裁定如下：
    主    文
異議駁回。
    理    由
一、按受處分人，不服第8 條主管機關所為之處罰，得於接到裁
    決書之翌日起20日內，向管轄地方法院聲明異議；交通法庭
    認為聲明異議無理由者，應以裁定駁回之，道路交通管理處
    罰條例第87條第1 項、道路交通案件處理辦法第19條分別定
    有明文。次按駕駛人駕駛汽車，應遵守道路交通標誌、標線
    、號誌之指示；汽車行駛至交岔路口，其行進、轉彎應遵守
    燈光號誌或交通指揮人員之指揮，道路交通安全規則第90條
    、第102條第1項第1 款分別規定甚明。而汽車駕駛人，行經
    有燈光號誌管制之交岔路口闖紅燈者，依道路交通管理處罰
    條例第53條第1項規定，即應處新臺幣（下同）1,800元以上
    5,400 元以下罰鍰，並依同條例第63條第1項第3款規定併予
    記違規點數3點。
二、本件原處分機關處分意旨略以：異議人即受處分人甲○○於
    民國98年4月18日下午2時1分許，駕駛車牌號碼5A-4427號自
    小客車，行經臺北市○○○路與復興北路口，因駕車行經有
    燈光號誌管制之交岔路口闖紅燈（紅燈左轉），經臺北市政
    府警察局中山分局交通分隊警員郭峻瑀依據採證照片填掣第
    A00000000 號舉發違反道路交通管理事件通知單（下稱舉發
    通知單）予以逕行舉發。嗣異議人於舉發通知單所載應到案
    日期前向原處分機關提出陳述，經原處分機關函請舉發單位
    調查結果，仍認異議人有前揭違規行為，乃於98年7月8日以
    竹監新四字第裁51-A00000000號違反道路交通管理事件裁決
    書，依道路交通管理處罰條例第53條第1 項及違反道路交通
    管理事件統一裁罰基準表之規定，裁處異議人罰鍰2,700 元
    ，並依道路交通管理處罰條例第63條第1項第3款之規定記違
    規點數3點等語。
三、本件異議人聲明異議意旨略以：由採證相片可看的很清楚，
    伊是停駛在左轉車道內，並非向前行駛闖紅燈，懇請再次查
    證等語。
四、訊據異議人固坦承有在舉發時間，駕駛車牌號碼5A-4427 號
    自小客車行經上開路口，且於行車方向紅燈亮起後逕自進入
    路口並左轉行駛之事實，惟辯稱：伊沒有闖紅燈，而是先停
    在左轉專用道、打左轉方向燈，待紅燈亮後再左轉行駛云云
    。經查：
(一)、異議人於98年4月18日下午2時1分許，駕駛車牌號碼5A-4427
    號自小客車沿臺北市○○○路由北往南方向行駛至復興北路
    與民生東路口時，於行車方向之紅綠燈已轉換為紅燈後猶進
    入路口並左轉繼續行駛等情，除據異議人供承如上，並經證
    人即掣單舉發之臺北市政府警察局中山分局交通分隊警員郭
    峻瑀於本院調查時到庭具結證稱：「（問：舉發經過？）（
    庭呈照片2張）依據照片編號一，自小客車5A-4427號，從民
    生東路與復興北路路口，是由北往南方向行駛，行駛第一車
    道。時間是從98年4 月18日14時01分，依照照片編號一上紅
    燈，紅燈已經亮起1.8 秒且開車壓過感應線圈。照片編號二
    ，紅燈已經亮起2.8 秒，該車沒有停下，有秀出時速33公里
    ，我們用闖紅燈舉發。依據道路交通管理處罰條例的53條第
    1 項舉發。（問：紅燈亮起1.8秒、2.8秒是照片上黑色框框
    顯示的『R018』、『R028』？【提示並告以要旨】）是。（
    問：剛剛異議人在庭說，她不是闖紅燈，她是停在左轉道內
    左轉彎，對此有何意見？）該紅綠燈並沒有設定紅燈左轉彎
    號誌，所以異議人在紅燈亮起左轉彎也該當於道路交通管理
    處罰條例的53條第1項」等語明確（本院98年7月31日訊問筆
    錄，見本院卷第16至17頁），且提出舉發地點闖紅燈採證彩
    色照片2 張為憑（見本院卷第19頁），此部分事實已堪認定
    。
(二)、異議人雖以前開情詞置辯，惟依道路交通標誌標線號誌設置
    規則第194條第1款規定，行車管制號誌係藉圓形之紅、黃、
    綠三色燈號及箭頭圖案，以時間更迭方式，分派不同方向交
    通之行進路權。同規則第206條第5款第1目、第2目復規定，
    車輛面對圓形紅燈表示禁止通行，不得超越停止線或進入路
    口；車輛面對與圓形紅燈同亮之箭頭綠燈時，得依箭頭綠燈
    之指示行進。據此，汽車駕駛人行駛至有燈光號誌管制之交
    岔路口，其行進、轉彎應遵守燈光號誌之指示，而燈光號誌
    顯示為圓形紅燈者，除有與圓形紅燈同亮之箭頭綠燈，得依
    該箭頭綠燈指示行進之情形外，應完全停止並禁止為任何通
    行行為，亦即不得超越停止線或進入路口。又道路交通管理
    處罰條例第53條第1 項關於行經有燈光號誌管制之交岔路口
    闖紅燈者之規定，僅將嚴重性未若闖紅燈直行、左轉彎或迴
    轉之右轉情形，另規定於第2 項，從而，駕駛人於行車管制
    號誌顯示為紅燈，且無與紅燈同亮之箭頭綠燈之狀態下，超
    越停止線並進入路口，繼而左轉，自屬前述道路交通法規所
    定義「闖紅燈」行為之一種，其理甚明。查異議人為領有駕
    駛執照之駕駛人，對於前開行車規定自難諉為不知，故其於
    行經有燈光號誌管制之交岔路口，即應遵循該路口燈光號誌
    之管制，僅得於綠燈之狀態下往前行進及轉彎，至於紅燈之
    情形下，如無得逕行直行、左轉等多時相號誌指示，不論有
    無往來車輛，均應暫停於停止線前，不得有超越停止線、進
    入路口甚或違規左轉等行為，否則仍屬所謂「闖紅燈」之範
    疇，而應受罰。本件觀諸上開採證照片顯示內容，異議人所
    駕車輛於舉發當時固確行駛於左轉彎專用車道，且有開啟左
    轉方向燈（見本院卷第19頁上方該張），然系爭路口行車管
    制號誌於紅燈亮時，並無或並未啟動得同時左轉之專用箭頭
    綠燈，該情亦為異議人所不否認（本院98年7 月31日訊問筆
    錄，見本院卷第15頁、第17頁），此際異議人如欲左轉，即
    應俟其行進方向管制號誌轉換為綠燈時，減速慢行，注意往
    來行車動態後再小心左轉通過，其捨此不為，反於紅燈亮後
    持續前進嗣並左轉行駛，徵諸前揭說明，異議人所為顯屬「
    闖紅燈」，而有違道路交通管理處罰條例第53條第1 項之規
    定甚明，異議人辯稱其沒有闖紅燈，而是先停在左轉專用道
    、打左轉方向燈，待紅燈亮後再左轉行駛云云，實係對於交
    岔路口行車管制號誌之意義有所誤解或認識不足，委無可採
    。
五、綜上，本件異議人確有於前述時地行經有燈光號誌管制之交
    岔路口闖紅燈之違規行為，異議人上開所辯均難憑採，則原
    處分機關依道路交通管理處罰條例第53條第1 項及違反道路
    交通管理事件統一裁罰基準表之規定，裁處異議人罰鍰2,70
    0 元，並依道路交通管理處罰條例第63條第1項第3款之規定
    記違規點數3 點，核無違誤，本件異議為無理由，應予駁回
    。
六、應依道路交通案件處理辦法第19條，裁定如主文。
中    華    民    國    98    年    11    月    3     日
                    交通法庭  法  官  林惠君
以上正本證明與原本無異。
如不服本裁定，應於裁定送達後5日內，向本院提出抗告狀。
中    華    民    國    98    年    11    月    3     日
                              書記官  蔣淑君


司法院資訊處製作；財團法人民間司法改革基金會備份。
